臺灣桃園地方法院刑事判決　　　　　　　　　　　　　九十一年度易緝字第九二號
　　公　訴　人　臺灣桃園地方法院檢察署檢察官
　　被　　　告　甲○○
右列被告等因違反毒品危害防制條例案件，經檢察官提起公訴（八十九年度偵字第四
九五號），本院判決如左：
    主  文
甲○○連續幫助施用第二級毒品，處有期徒刑肆月，如易科罰金以參佰元折算壹日。
    事  實
一、甲○○與乙○○係舊識，甲○○積欠乙○○數萬元之債務。於民國八十八年九月
    二十日，乙○○因毒癮難耐，乃要求甲○○代為購買新臺幣（下同）二千元之第
    二級毒品安非他命供施用。詎甲○○非但未加以規勸，竟基於幫助乙○○施用第
    二級毒品之概括犯意，即與不詳姓名、年籍之友人電話聯繫，在不詳地點，以二
    千元購得約○點六公克之第二級毒品安非他命，旋至乙○○位於臺北縣新莊市○
    ○路一五七號三樓附近，將毒品交付與乙○○，令其據以在其上開住處施用。其
    後，於同年十月初某日，乙○○又因毒癮再犯，乃再以電話與甲○○聯繫，請其
    代為購買第二級毒品安非他命供施用，甲○○復承前開犯意，與前揭友人聯繫，
    在不詳地點，再以二千元購得約○點六公克之第二級毒品安非他命，取得毒品後
    ，旋即與乙○○約在其位於桃園縣中壢華勛街七十九巷十二弄五十一號住處附近
    不詳加油站交付毒品，乙○○取得毒品後，另於上開住處予以施用。嗣於同年十
    一月八日乙○○經警於臺北縣新莊市○○路一五七號三樓搜索查獲施用毒品供出
    上情。
二、案經臺北縣警察局新莊分局報告臺灣桃園地方法院檢察署檢察官偵查起訴。
    理  由
一、右揭犯罪事實，業據被告甲○○坦承不諱，核與證人乙○○迭於警訊及本院調查
    時證述之情節相符，而證人乙○○於取得安非他命後，確曾持以施用，因而經臺
    灣板橋地方法院於八十八年十二月九日以八十八年度毒聲字第七○八八號裁定送
    觀察、勒戒，亦有臺灣高等法院被告全國前案紀錄表可稽，被告之自白與事實相
    符，可以採信。本件事證明確，被告犯行堪以認定。
二、被告以幫助證人乙○○施用第二級毒品安非他命之犯意，替證人向第三人購買毒
    品，供證人施用，係成立毒品危害防制條例第十條第二項之幫助施用毒品罪，應
    依刑法第三十條第二項按正犯之刑減輕之。被告幫助施用時持有毒品之行為，應
    為幫助施用所吸收，不另論罪。被告先後二次幫助施用毒品犯行，時間緊接，構
    成要件相同之罪名，顯係基於概括犯意為之，應論以連續犯一罪，並依法加重其
    刑。刑有加重及減輕者，先加重後減輕之。查被告行為後，刑法第四十一條將原
    「犯最重本刑為三年以下有期徒刑以下之刑之罪，而受六月以下有期徒刑或拘役
    之宣告，因身體、教育、職業或家庭之關係，執行顯有困難者，得以一元以上三
    元以下折算一日，易科罰金」之規定，於九十年一月四日修正為刑法第四十一條
    第一項前段，修正後之新規定為「犯最重本刑為五年以下有期徒刑以下之刑之罪
    ，而受六月以下有期徒刑或拘役之宣告，因身體、教育、職業、家庭之關係或其
    他正當事由，執行顯有困難者，得以一元以上三元以下折算一日，易科罰金」，
    上開修正後之新規定已於九十年一月十日經總統公布，而於同年一月十二日生效
    施行，是被告行為後法律已有變更，經比較新舊法之結果，修正後之新規定對被
    告並無不利，應依刑法第二條第一項前段之規定，適用裁判時即修正後之刑法第
    四十一條第一項前段之規定，併予敘明。爰審酌被告幫助他人取得具有成癮性之
    毒品，傷害他人身心甚鉅，惟係基於朋友之請託，以及犯罪後坦承犯行等一切情
    狀，量處如主文所示之刑，併諭知易科罰金之折算標準。
三、(1)公訴意旨另略以：被告甲○○另於八十八年十月十七日，又因證人乙○○毒癮
      難耐，央求其代尋第二級毒品安非他命供其施用。被告甲○○乃承前開幫助證
      人施用毒品之犯意，復帶同證人至被告邱奕峰（已審結）位於桃園縣中壢市內
      定里十鄰七八號住處，轉請被告邱奕峰幫忙，被告邱奕峰遂與被告甲○○共同
      基於幫助證人施用第二級毒品之犯意，帶證人及被告甲○○至桃園縣中壢市內
      壢某家便利商店前，由證人在該處自行與姓名年籍不詳綽號「小古」之人洽談
      及拿取第二級毒品安非他命，被告甲○○及邱奕峰隨即離去。因認被告甲○○
      此部分所為亦涉犯毒品危害防制條例第十條第二項、刑法第三十條第一項幫助
      施用第二級毒品之罪嫌。
    (2)按犯罪事實應依證據認定之，無證據不得推定其犯罪事實。又不能證明被告犯
      罪者，應諭知無罪之判決，刑事訴訟法第一百五十四條、第三百零一條第一項
      分別定有明文。又「認定不利於被告之事實，需依積極證據，苟積極證據不足
      為不利於被告之認定時，即應為有利於被告之認定，更不必有何有利之證據。
      」，最高法院三十年上字第八一六號判例。
    (3)公訴意旨認被告甲○○另涉犯上開罪嫌，無非係以被告邱奕峰及甲○○於警訊
      及偵查時之自白，及證人乙○○於警、偵訊時所為之證詞為其論據。惟查，訊
      據被告甲○○辯稱：此次印象中沒有找到「小古」，且並未經手，是由證人自
      行與販毒者交易等語，核與證人乙○○於本院調查時結證：「我開車過去找甲
      ○○，甲○○說要問一下朋友，我們開車一起去找邱弈峰，只有甲○○一人下
      車，我不知道他們說什麼，後來甲○○上車說，要再去找其他朋友，邱弈峰好
      像也有上車，就到另外一個地方，那個人也說沒有，我有留電話給那個人，請
      他再跟我聯絡，之後，邱弈峰好像已下車，應該不在車上。」（參本院前案卷
      九十年四月二十三日訊問筆錄），及被告邱奕峰於本院審理時所供稱：「我只
      帶他們到便利商店門口就離開。」（參本院前案卷第九十一年一月十七日訊問
      筆錄）相符。因此，證人乙○○並未在該便利商店買得第二級毒品，已可認定
      。嗣證人乙○○再自行與被告邱奕峰之該名朋友連繫，始順利買得一萬餘元之
      第二級毒品一節，亦據證人乙○○於本院調查時結證屬實。從而，被告甲○○
      雖有幫助證人乙○○購買第二級毒品供施用之行為，但因證人乙○○當時並未
      確實買得毒品施用，而施用毒品罪又無處罰預備之規定，依刑法第三十條第一
      項幫助犯從屬正犯理論之規定，乙○○之所為既尚未構成犯罪，則被告甲○○
      於當時所為之幫助行為自不在刑法處罰之列。揆諸首揭規定及說明，本應為被
      告無罪之諭知，惟公訴意旨認被告此部分之犯行，如成立，則與前開論罪科刑
      部分，有連續犯之裁判上一罪之關係，爰不另為無罪之諭知，附此敘明。
據上論斷，應依刑事訴訟法第二百九十條第一項前段，毒品危害防制條例第十條第二
項，刑法第二條第一項前段、第十一條前段、第五十六條、第三十條、第四十一條第
一項前段，罰金罰鍰提高標準條例第二條，判決如主文。
本案經檢察官羅秀蓮到庭執行職務。
中      華      民      國    九十一    年      八      月     十三     日
                                臺灣桃園地方法院刑事第二庭
                                    審判長法官  江  振  義
                                          法官  林  明  洲
                                          法官  李  桂  英
右正本證明與原本無異。
如不服本判決，應於判決送達後十日內向本院提出上訴狀( 應附繕本 )，上訴於
臺灣高等法院。
                                    書  記  官  張  淑  芬
中      華      民      國    九十一    年      八      月     十三     日
附論罪科刑依據之法條：
毒品危害防制條例第十條第二項：
毒品危害防制條例第十條
施用第一級毒品者，處六月以上五年以下有期徒刑。
施用第二級毒品者，處三年以下有期徒刑。
